【裁判字號】    97,上訴,681
【裁判日期】    970422
【裁判案由】    毒品危害防制條例
【裁判全文】
臺灣高等法院刑事判決                 97年度上訴字第681號
上  訴  人  臺灣士林地方法院檢察署檢察官
被      告  乙○○
指定辯護人  本院公設辯護人甲○○
上列上訴人因被告違反毒品危害防制條例案件，不服臺灣士林地
方法院96年度訴字第657 號，中華民國96年11月27日第一審判決
（起訴案號：臺灣士林地方法院檢察署96年度毒偵字第1026號、
96 年度偵字第5911號），提起上訴，本院判決如下：
    主  文
上訴駁回。
    理  由
一、公訴意旨略以：被告乙○○明知安非他命係毒品危害防制條
    例第2 條第2 項第2 款所規定之第二級毒品，依法不得意圖
    販賣而持有，於96年5 月3 日凌晨，在臺北市○○區○○路
    上之85度C 咖啡店, 向真實姓名年籍不詳綽號「小高」之成
    年男子，以新臺幣32,000元價格購入第二級毒品安非他命（
    按經鑑定結果實際上為甲基安非他命）總毛重36.02公克欲
    供己施用，然因身上沒有金錢，「小高」允諾日後再收款。
    乙○○因購入毒品純度與數量均遠高於自己之施用量，乃萌
    生意圖販賣之意而繼續持有上開毒品，並以電子磅秤將上開
    安非他命分裝成小包裝，預供販賣之用，嗣於96年5月7日晚
    上5時50分許，為警持搜索票在其臺北市○○區○○街31巷5
    弄1號住處搜索查獲，並扣得其意圖販賣而持有之第二級毒
    品安非他命13包（總毛重36.25公克、總淨重34.50公克）、
    分裝袋14個、電子磅秤1臺。因認被告涉犯毒品危害防制條
    例第5條第2項之意圖販賣而持有第二級毒品罪嫌。
二、按犯罪事實應依證據認定之，無證據不得認定犯罪事實；不
    能證明被告犯罪者，應諭知無罪之判決，刑事訴訟法第154
    條第2 項、第301 條第1 項分別定有明文。又刑事訴訟法上
    所謂認定犯罪事實之證據，係指足以認定被告確有犯罪行為
    之積極證據而言，如未能發現相當證據或證據不足以證明，
    自不能以推測或擬制之方法，以為裁判基礎。而認定不利於
    被告之事實，須依積極證據，苟積極證據不足為不利被告之
    認定，若證據資料在經驗科學上或論理法則上尚有對被告較
    為有利之存疑，而無從依其他客觀方法排除此項合理之可疑
    ，即不得以此資料作為斷罪之基礎。且刑事訴訟制度受「倘
    有懷疑，則從被告之利益為解釋」、「被告應被推定為無罪
    」之原則所支配，故得為訴訟上之證明者，無論為直接或間
    接證據，須客觀上於一般人均不致有所懷疑而達於確信之程
    度者，始可據為有罪之認定，倘其證明尚未達於「確信」之
    程度，而有合理可疑存在時，即難據以為被告不利之認定。
三、本件公訴人認被告涉犯意圖販賣而持有第二級毒品罪嫌，無
    非係以被告所持有之安非他命總毛重36.02 公克顯逾一般人
    供己施用之數量、且扣案之安非他命純度約98% 顯逾一般施
    用者所施用之純度，可供稀釋增量使用、又有扣案之電子磅
    秤及14個空分裝袋，並已分裝成13包資為論據。然訊據被告
    堅決否認有意圖販賣而持有第二級毒品之犯行，辯稱：分裝
    袋14個是我父親的，安非他命13包買來的時候已經分裝好的
    ，我還問對方為什麼要這樣分裝，他說不然你自己秤秤看，
    所以我才向陳聖凱借電子磅秤，想秤秤是不是真的，我買安
    非他命是供自己施用的等語。辯護人則以：被告係因真實姓
    名年籍不詳綽號「小高」之成年男子主動兜售，價格較其平
    日購買安非他命之價格便宜許多，且無須立即全部付款，始
    一次購得扣案之安非他命13包，而扣案電子磅秤係臨時向友
    人借得，被查獲當日本即欲歸還、分裝袋係被告父親置放古
    董（按即珠寶飾物）所用，並非被告分裝安非他命所用，故
    並無任何積極證據足資證明被告有意圖販賣而非法持有毒品
    等語為被告辯護。
四、經查：
  (一)被告持有第二級毒品甲基安非他命13包（總毛重36.02公克
    ），於96年5月7日為警在其住處查獲之事實，業據被告坦承
    不諱，並有原審法院96年度聲搜字第564號搜索票、搜索扣
    押筆錄、扣押物品目錄表（見96年度偵字第5911號偵查卷第
    7至10頁）、扣案之甲基安非他命13包（總毛重36.02公克）
    及內政部警政署刑事警察局96年6月6日刑鑑字第0960069934
    號鑑定書（見96年度偵字第5911號偵查卷第86頁）可稽，固
    堪認定為真實。然查依上開鑑定書鑑定結果被告持有甲基安
    非他命13包，總毛重為36.02公克、純度為98%，檢驗前總淨
    重29.29公克，雖逾一般人平日施用安非他命之數量及純度
    ，惟並非不可能供己施用，而被告於96年5月7日為警查獲時
    曾經採尿送驗，結果尿液中有安非他命、甲基安非他命陽性
    反應，此有臺灣尖端先進生技醫藥股份有限公司96年5月18
    日出具之濫用藥物檢驗報告及臺北市政府警察局偵辦毒品案
    件尿液檢體委驗單各1紙（見96年度偵字第5911 號偵查卷第
    52、19頁）在卷可稽，足認被告於96年5月7日為警查獲前，
    確有施用第二級毒品安非他命之情事，其施用第二級毒品部
    分並經本案原審判處有期徒刑八月確定。據此，被告辯稱其
    持有安非他命，係為供己施用，尚非完全無據。
  (二)扣案之電子磅秤1臺，被告供述係要秤購得之安非他命數量
    是否無誤，而臨時向友人陳聖凱借得，並非用來分裝，查獲
    當日原本即要歸還，與證人陳聖凱於原審法院審理期日證述
    之情節相符，應可採信；另被告供述扣案之分裝袋14個，係
    父親所有，要置放珠寶飾物之用，亦據證人即被告父親丙○
    ○於原審到庭證述屬實，該證人並在本院當場分別提出其所
    有之分裝袋，內裝有三彩飾品、其所販賣之佛珠及其本人所
    戴之天珠頸鍊為憑，經本院當庭勘驗結果：1、證人提出的
    分裝袋與本案扣案之14個分裝袋均是附有夾鏈的小型透明塑
    膠袋；2、本案扣案之14個分裝袋大小與證人提出之魚型三
    彩飾品的分裝袋大小相同，夾鏈上方均有紅色線條；3 、證
    人提出之佛珠與另一個濟公型的三彩飾品，其分裝袋略大於
    本案扣案之分裝袋；4、本案扣案之分裝袋可以容納魚型三
    彩飾品、濟公型三彩飾品及佛珠，作為該等珠寶飾物的包裝
    袋。但用來包裝天珠頸鍊則嫌略小；5、扣案之10包1公克甲
    基安非他命的分裝袋比扣案之14個分裝袋大約只有5分之3大
    小，而且夾鏈上方是白色的沒有紅色線條。但兩者的品質都
    是塑膠袋；6、扣案14個分裝袋是空的未使用過。有本院審
    判筆錄可稽（見本院卷第62頁）。由此堪驗結果可認定扣案
    之14個分裝袋與該證人當庭提出之其所有魚型三彩飾品的分
    裝袋大小相同，可容入證人提出其所有之三彩飾品、佛珠等
    珠寶飾物；又扣案之14個分裝袋與扣案10小包甲基安非他命
    之包裝分裝袋款式、大小不同，（該10小包1公克甲基安非
    他命之包裝分裝袋較小，其封口夾鏈上方並無紅色線條，而
    扣案14個分裝袋空袋之封口夾鏈上方均有紅色線條，足見兩
    者分裝袋款式顯有不同），故依勘驗結果，無從認定扣案10
    小包1公克甲基安非他命係被告以電子磅秤稱量後，用自己
    所有之分裝袋所分裝，其辯稱買來時就分裝好的即非不可採
    信；茲證人丙○○在原審到庭結證稱：扣案14個分裝袋為其
    所有，證人陳聖凱在原審到庭結證稱：電子磅秤為其所有，
    此外又無證據證明被告有意圖販賣而以電子磅秤將上開甲基
    安非他命分裝成10小包，預供販賣之用的證據，即不得以其
    持有安非他命數量較多，純度較高，而推測被告係意圖販賣
    而持有安非他命；此外，復查無其他積極證據，足使法院獲
    致被告意圖販賣而持有第二級毒品甲基安非他命之確信，依
    照首開說明，即應為被告有利之認定。
  (三)檢察官上訴意旨略稱：被告乙○○於購入毒品後即有營利意
    圖，此由1.本件被告於購入扣案之第二級毒品甲基安非他命
    共13包總毛重36.25公克、總淨重34.50公克，而被告於偵查
    中供述，伊並非每天吸食毒品，每一至二週吸食安非他命之
    數量大約0.5克，而法務部法醫研究所（下稱法醫所）90 年
    1月20日法醫所90清字第117號函就安非他命用量說明「正常
    人口服單一劑量為2.5至15毫克，習慣使用者劑量維持每天
    20至40毫克，最多增至每天50至150毫克」、「使用甲基安
    非他命每次超過0.5公克仍無中毒症狀者，其前提必須為長
    期使用已產生耐藥性，否則一般正常人在高劑量使用時會過
    量造成中毒死亡」，由此可見被告每天吸食安非他命之用量
    、法醫所認定一般人用量皆與扣案安非他命之重量相去甚遠
    ；2.扣案之甲基安非他命分裝成13包，已呈販賣形式；3.另
    有分裝袋14個、電子磅秤1臺，此乃販賣毒品者用以確定毒
    品數量及分裝之工具；4.警員李獻瑞亦證稱係經由檢舉人檢
    舉被告販賣毒品情事，經偵查後發現檢舉人提供之情資可信
    ，始聲請搜索票搜索；5.臺灣屬海島型氣候，溫度變化甚大
    且潮濕，安非他命等毒品實不易保存云云。經本院查：1.檢
    察官上訴意旨所指上開1、2、3之部分，尚不足為使法院確
    信被告意圖販賣而持有扣案甲基安非他命之證據，已詳如前
    述，檢察官對原審採證認事之職權合法行使徒憑己意指摘原
    判決不當，為無理由；2.檢察官上訴意旨所述上開4、5部分
    ，亦無法確切證明被告係意圖販賣而持有本案扣案之甲基安
    非他命。
五、綜上所述，本件既不能確切證明被告犯有毒品危害防制條例
    第5 條第2 項之意圖販賣而持有第二級毒品罪，原審就此部
    分，為無罪之諭知，經核並無不合，檢察官上訴意旨指摘原
    判決不當為無理由，應予駁回其上訴。
六、據上論斷，應依刑事訴訟法第368條，判決如主文。
本案經檢察官羅榮乾到庭執行職務。
中    華    民    國    97    年    4     月    22    日
                  刑事第三庭    審判長法  官  蔡秀雄
                                      法  官  許文章
                                      法  官  謝靜恆
以上正本證明與原本無異。
檢察官如不服本判決，應於收受送達後十日內向本院提出上訴書
狀，其未敘述上訴之理由者並得於提起上訴後十日內向本院補提
理由書（均須按他造當事人之人數附繕本）。
                                      書記官  吳鎮鑫
中    華    民    國    97    年    4     月    22    日


司法院資訊處製作；財團法人民間司法改革基金會備份。
